【裁判字號】    91,簡上,145
【裁判日期】    920627
【裁判案由】    偽造文書等
【裁判全文】
臺灣板橋地方法院刑事判決                        九十一年度簡上字第一四五號
    上  訴  人  臺灣板橋地方法院檢察署檢察官
    被      告  甲○○
右列上訴人因被告偽造文書等案件，不服本院九十年度簡字第四四○號，中華民國九
十一年一月二十一日所為之第一審簡易判決（起訴案號：九十年度偵緝字第五七五號
、移
緝字第一二五七號），提起上訴，本院管轄第二審之合議庭判決如左：
    主  文
原判決撤銷。
甲○○共同連續行使偽造私文書，足以生損害於他人，處有期徒刑壹年。緩刑伍年，
緩刑期間付保護管束。
扣案如附表二、四沒收物欄所示之物均沒收。
    事  實
一、甲○○因缺款花用，為牟辦理每支電話可得新台幣（下同）一百元之不法代價，
    與依報紙刊登「安全電話、存摺」之廣告而結識姓名年籍不詳之成年男子「宋先
    生」及陳家興（現經本院以九十二年度訴字第一三二六號案件審理中）後，竟基
    於收受贓物之犯意，及與「宋先生」、陳家興基於行使變造特種文書、行使偽造
    私文書及意圖為自己不法所有之概括犯意聯絡，自民國八十九年七月十九日起，
    迄同年八月十日止，由陳家興搭載甲○○前往臺北市○○路口之龍來刻印店，接
    收「宋先生」自不詳地點所傳真如附表一所示之身分證影本，而甲○○明知上述
    身分證影本皆係來源不明之贓物（右開身分證影本，係附表一所示之所有人於附
    表一所示之時間、地點，遭姓名年籍不詳之人竊取或不慎遺失而遭人侵占，皆屬
    盜贓物），其中附表一編號一至四、七至十部分，並皆遭人換貼照片、變造本人
    姓名及身分證號碼以外之個人資料而變造完成之身分證影本，為供辦理電話牟取
    每支一百元之代價，仍基於收受贓物之犯意，在上述龍來刻印店內連續收受之，
    並利用龍來刻印店不詳姓名不知情之成年刻印商，偽刻附表一所示所有人之印章
    。復未經附表二所示被冒用人之同意或授權，於附表二所示之時間，由甲○○出
    面前往位於臺北市○○路○段四二號之中華電信股份有限公司（下簡稱中華電信
    ）臺灣北區電信分公司及中華電信臺北南區營運處，以代理人名義，代理附表二
    所示被冒用人申請行動電話及市內電話，並於附表二所示之偽造私文書上，蓋用
    上述偽造之印章後，將之連同附表二編號一至六、九所示被冒用人遭變造之身分
    證影本或附表二編號七、八所示之真正身分證影本，一併持以交付承辦之業務人
    員而行使之，使承辦之業務人員誤信附表二所示之被冒用人有意申請電話使用並
    依約付款，復係委託甲○○代理申辦，而陷於錯誤，交付附表二編號一所示行動
    電話門號之ＳＩＭ卡乙枚予甲○○，其餘部分則直接核准通話，足以生損害於中
    華電信對電信業務管理之正確性、戶政機關對於身分證管理之正確性及附表二所
    示之被冒用人本人（被冒用人、申請時間、地點、電話號碼、偽造之私文書及聯
    單號碼、犯罪手法皆詳如附表二所示）。甲○○詐得右開ＳＩＭ卡乙枚後，隨即
    將該ＳＩＭ卡乙枚交付陳家興，復告知陳家興附表二所示之市內電話業經核准通
    話，並自陳家興處收受業已代理申請十九支電話共計一千九百元之代價，陳家興
    即將上揭ＳＩＭ卡乙枚交付「宋先生」，由「宋先生」將之插入行動電話內，自
    申請日起，迄欠費拆機停話日止，在不詳地點，利用該ＳＩＭ卡乙枚，撥用附表
    二編號一所示之行動電話號碼，另逕行撥打附表二編號二至九所示之市內電話號
    碼，使中華電信之電腦網路交換控制系統，陷於錯誤，誤以為該號碼之使用者有
    給付月租費及通話費之真意，而予以接收通話，提供通信服務，使「宋先生」在
    此期間內取得免繳電信通信費用（含月租費及通話費）而通信之不法利益，總計
    十萬二千一百六十元（申請時間、欠費拆機停話時間、被冒用者、電話號碼、欠
    款金額詳如附表三所示）。又於八十九年八月十日十一時四十分許，甲○○承接
    上開概括犯意，前往位於臺北縣三重市○○○路一○七號二樓之中華電信三重營
    運處，以同一方法，以附表四所示被冒用人代理人名義申請市內電話，並於附表
    四所示之偽造私文書上，蓋用偽造之印章，將之連同變造之身分證影本一併交付
    承辦人員楊國明。惟經楊國明發覺甲○○代理之本人戶籍地址皆經變造，因而報
    警查獲，致甲○○未經核准通話而未獲取免繳電信通信費用而通信之不法利益，
    並經警當場查扣偽造之曾將相、吳韋德、高台榮印章各乙枚，甲○○於原審審理
    時，復交付偽造之謝東志、鄭吉興、婁開源印章各乙枚。
二、案經臺北縣政府警察局三重分局移送臺灣板橋地方法院檢察署檢察官偵查起訴暨
    臺灣板橋、臺北地方法院檢察署檢察官移送原審併案審理。
    理  由
壹、犯罪事實所憑之理由及證據
一、收受贓物部分：
（一）被告於附表一所示之時間，在臺北市○○路口之龍來刻印店，由右揭方式收受
      「宋先生」所交付如附表一所示各身分證影本之事實，迭據被告於警偵訊、原
      審及本院審理中供承不諱，此部分自屬無疑。
（二）次者，附表一所示之各身分證影本，係附表一所示之所有人於附表一所示之時
      間、地點，或遭姓名年籍不詳之人竊取或不慎遺失而遭人侵占等情，分據附表
      一所示之所有人林子衡、謝東志、吳福泰、李維濬、鄭吉興、陳約西、婁開源
      、曾將相、吳韋德、高台榮於原審及本院調查中陳明屬實（詳原審卷第一二五
      頁、本院卷第四五頁至第五○頁、第八九頁至第九一頁、第一四六頁、第三九
      五頁至第三九六頁），且前述附表一編號一、四、七、八、十所示之各身分證
      皆係補發、補領，並據本院當庭勘驗無訛（詳本院卷第四四頁、第八九頁、第
      一四六頁），復有補領國民身分證申請書二紙在卷可稽（詳臺灣臺北地方法院
      檢察署九十年度偵字第一一五四四號偵查卷宗第二四頁、九十年度他字第二二
      ○五號偵查卷宗第七頁），是以，前述附表一所示之各身分證影本皆屬盜贓物
      ，亦堪認定。
（三）而觀諸被告於偵訊中供稱：聽說上述身分證影本皆係拾獲等語（詳臺灣板橋地
      方法院檢察署九十年度偵緝字第一三五六號偵查卷宗第一頁反面），於本院調
      查中供承：伊曾看到陳家興在桃園向姓名年籍不詳之「高先先」收購身分證等
      語（詳本院卷第一五一頁），既被告曾聽聞附表一所示之各身分證影本皆係拾
      獲，且曾見陳家興向他人收購身分證，則其顯知悉前述身分證影本皆係來源不
      明之贓物，當屬無疑，則被告明知為贓物而收受之犯行，堪以認定。
二、行使變造特種文書部分：
（一）被告持以申請附表二編號一至六、九及附表四所示之行動電話及市內電話所檢
      附之本人即林子衡、謝東志、吳福泰、李維濬、婁開源、曾將相、吳韋德、高
      台榮身分證影本（即附表一編號一至四、七至十部分所示之身分證影本），互
      核與真正本人之身分證，除姓名及身分證號碼相同外，餘皆不相同乙節，業據
      證人謝東志、李維濬、婁開源、吳韋德、高台榮於偵訊、原審及本院調查中陳
      明在卷（詳臺灣板橋地方法院檢察署八十九年度偵字第一五三七五號偵查卷宗
      第五一頁反面、原審卷第一二五頁、本院卷第一四六頁、第三九六頁），復經
      本院當庭勘驗無訛（詳本院卷第一四六頁），另有被告持以申請行動電話及市
      內電話所檢附之林子衡、謝東志、吳福泰、李維濬、婁開源、曾將相、吳韋德
      、高台榮身分證影本與真正本人之身分證影本、口卡、客戶信用瑕疵查詢在卷
      可稽（附於臺灣板橋地方法院檢察署八十九年度偵字第一五三七五號偵查卷宗
      第十五頁、臺灣臺北地方法院檢察署九十年度偵字第一一五四四號偵查卷宗第
      二三頁至第二五頁、九十年度偵字第一二四三七號偵查卷宗第十三頁、第十四
      頁、九十年度他字第二二○五號偵查卷宗第七頁、原審卷第六二頁至第六四頁
      、第六七頁、第七三頁、第一一○頁、第一三二頁、本院卷第一一二頁、第四
      ○八頁至第四一六頁），而本院復查無證據證明前述被告申請行動電話及市內
      電話一併檢附之身分證影本係遭偽造，依「罪疑唯輕，利於被告」之原則，本
      院認上述附表二編號一至六、九、附表四所示之身分證影本，應皆係遭人換貼
      照片，並變造本人姓名及身分證號碼以外之個人資料，當屬無疑。
（二）至被告固辯稱：不知上述身分證影本係變造云云，然被告確係知悉附表一編號
      一至四、七至十部分所示之身分證影本係變造乙節，業據共犯陳家興於偵訊中
      陳明：伊與「宋先生」均有向被告表明身分證係偽造，故被告知悉身分證係偽
      造（應係變造，已如前述）等語屬實（詳臺灣板橋地方法院檢察署八十九年度
      偵字第一五三七五號偵查卷宗第四○頁及其反面），參佐被告於本院調查中自
      承稱：伊有懷疑身分證影本業經變造，因伊每次前去辦理電話時，陳家興皆在
      龍來刻印店店外等伊，並詢問伊有無人跟蹤，伊覺得如果係合法，陳家興何以
      會在外面等伊，另辦理電話前，陳家興曾要求伊交付身分證及相片，欲幫忙伊
      做一張假身分證，伊即將身分證、相片交付陳家興，但事後陳家興並未交付變
      造完成之身分證，伊不知原因等語（詳本院卷第三七七頁），既被告曾懷疑右
      述身分證影本皆係變造，且陳家興曾擬幫忙被告變造被告本人之身分證，以供
      被告持以辦理電話，則被告顯係有上述身分證影本皆係變造之認識，復殆無疑
      ，其知悉右開身分證影本皆係變造，仍持以交付中華電信承辦人員，其行使變
      造特種文書身分證影本之犯行，亦堪以認定。
三、行使偽造私文書部分：
（一）右揭附表二、四所示之行使偽造私文書之事實，迭據被告於警偵訊、原審及本
      院調查中自白無訛（詳臺灣板橋地方法院檢察署八十九年度偵字第一五三七五
      號偵查卷宗第六頁反面至第七頁、九十年度偵緝字第五七五號偵查卷宗第十四
      頁反面、臺灣臺北地方法院檢察署九十年度偵緝字第一二五七號偵查卷宗第十
      九頁反面、原審卷第八頁反面至第九頁、第二四頁、第三七頁、第一○三頁、
      第一二六頁、本院卷第八八頁、第一四六頁、第三七六頁至第三七八頁），核
      與共犯陳家興於警偵訊中陳稱：伊看中國時報認識姓名年籍不詳之「宋先生」
      ，係「宋先生」將身分證影本交予伊，伊再要求被告前往中華電信申請電話，
      每支代價為一百元，共申請幾支電話伊不記得等語相符（詳臺灣板橋地方法院
      檢察署八十九年度偵字第一五三七五號偵查卷宗第九頁反面、第十頁反面、第
      二八頁反面至第二九頁、九十年度偵緝字第一三五六號偵查卷宗第三頁反面至
      第四頁），並經證人即中華電信政風室專員洪士群於警訊、原審及本院調查中
      證述：八十九年八月十日十一時四十分許，被告前往臺北縣三重市○○○路一
      ○七號二樓之中華電信三重營運處申請市內電話，並持曾將相、吳韋德、高台
      榮之身分證影本申請六支市內電話，復填寫市內電話業務申請書，而依被告填
      寫裝設之地點，經內部追查，發覺該地址多人裝設，且係遭冒名申請，伊查覺
      有異，故通知警方前來，被告共申請六支電話，已通過四支電話號碼，惟皆未
      核准通話，故被告未獲得不法利益等語（詳臺灣板橋地方法院檢察署八十九年
      度偵字第一五三七五號偵查卷宗第十二頁及其反面、原審卷第八三頁、本院卷
      第五一頁），及承辦附表四所示市內電話申辦手續並報警查獲被告之中華電信
      三重營運處人員楊國明於本院調查中具結證述：八十九年八月十日，被告持曾
      將相、吳韋德、高台榮之身分證影本，自稱係該三人之代理人，以代理人名義
      代理該三人申辦市內電話，伊發覺該三人之地址皆係遭冒用之地址，且本人之
      身分證戶籍地址皆遭變造，伊即報警查辦等語屬實（詳本院卷第五一頁至第五
      二頁），此外，復據中華電信股份有限公司臺灣北區電信分公司三重營運處以
      九十一年十月四日九一－重服二八－九三四五號函敘甚明（附於本院卷第二五
      九頁），此部分堪信為真實。
（二）次者，被告以代理人名義，代理附表二、四所示之被冒用人申請行動電話及市
      內電話時，並未經本人之同意或授權，扣案之曾將相、吳韋德、高台榮、謝東
      志、鄭吉興、婁開源印章六枚，皆係遭人偽造乙節，分據證人鄭吉興、婁開源
      、林子衡、吳福泰、陳約西、吳韋德、曾將相、高台榮、謝東志、李維濬於警
      偵訊、原審及本院調查中證述明確（詳臺灣板橋地方法院檢察署九十年度偵字
      第一一三一四號偵查卷宗第八頁反面、第十頁反面、第三四頁反面、臺灣臺北
      地方法院檢察署八十九年度他字第四七八五號偵查卷宗第三頁反面、九十年度
      偵字第一一五四四號偵查卷宗第十九頁、九十年度偵字第一二四三七號偵查卷
      宗第六頁、九十年度他字第一九三七號偵查卷宗第十四頁、原審卷第一二五頁
      、本院卷第四四頁至第五○頁、第八九頁至第九一頁、第一四六頁、第三九五
      頁至第三九六頁），並有如附表二、四所示之偽造私文書在卷可稽。
（三）再者，被告申請附表二、四所示之行動電話及市內電話之時間，復有中華電信
      股份有限公司臺北東區營運處服務中心九十一年九月十三日東服三九十一字第
      四二○號函、臺灣北區電信分公司臺北北區營運處九十一年九月十六日北北服
      第九一Ｃ○六○○八八八號函、九十一年九月二十日北北服第九一Ｃ○六○○
      八九三號函各乙紙在卷足憑（附於本院卷第二一○頁、第二一三頁、第二一六
      頁）。
（四）綜上，堪認被告此部分不利於己之自白，核與事實相符，而堪以採信。
四、詐欺取財部分：
（一）按一般申請租用行動電話號碼取得ＳＩＭ卡之人必須留下申請人本人個人、公
      司之身分、登記資料，倘係代辦者，則須留下代理人之身分、登記資料，始得
      申請，乃眾所周知之事實，是ＳＩＭ卡之取得，與申請者身分之真實與否及申
      請者本人是否同意、授權他人代為申辦，在交易上具有不可分割之關連性，依
      交易常規，ＳＩＭ卡原所屬通信公司、代辦商號之人員若得知購買者係假冒他
      人名義申請或未經本人同意、授權，即代理申辦，當不會同意交付ＳＩＭ卡，
      被告係成年人，有其年籍資料可稽，其對此應有所認知，當屬無疑。
（二）又按刑法第三百三十九條第一項之詐欺取財罪係以侵害他人財產法益為本質，
      以被害人有財產上之損害為必要，然就以詐術使他人交付處分特定財物，行為
      人仍有給付相當之代價，該他人總財產價值並無減損之情形，是否仍構成詐欺
      取財罪，學者有正、反不同之見解，此涉及刑法詐欺取財罪之性質係對於個別
      財產之犯罪亦或係對於全體財產之犯罪而有異，惟刑法詐欺取財罪既是以使用
      詐術使人交付具體物體為構成要件，應認屬對於個別財產之犯罪，被害人因受
      詐欺而交付個別財物，其由於此一交付行為喪失對於個別財物之使用、收益、
      處分等權益，應構成財產之損害，縱使行為人有給予相當之代價，亦復如此（
      日本最高裁判所昭和三十四年九月二十八日決定意旨參考），是以，被告既認
      識中華電信承辦人員若知其未經本人林子衡之同意或授權，竟以代理人自居，
      並以其名義申請租用行動電話號碼，必不會同意其申請取得ＳＩＭ卡，乃其仍
      提出變造之林子衡身分證影本，並稱係林子衡之代理人，以此為詐術，使中華
      電信承辦人員誤信其確係代理林子衡提出申請，而交付ＳＩＭ卡乙枚，縱使被
      告有給付規定之設定費及保證金，亦應認被告有不法所有之意圖，而以詐術取
      得ＳＩＭ卡乙枚，顯構成詐欺取財罪，自屬無疑。
五、詐欺得利部分：
（一）被告詐得右開ＳＩＭ卡乙枚後，隨即將該ＳＩＭ卡乙枚及其他資料交付陳家興
      ，並自陳家興處收受業已代理申請十九支電話共計一千九百元之代價，陳家興
      即將上揭ＳＩＭ卡乙枚及其他資料交付「宋先生」等情，業據被告自白不諱（
      詳本院卷第八八頁），並經共犯陳家興於本院調查中陳明屬實（詳本院卷第二
      三六頁），此部分自堪以認定。
（二）而「宋先生」收受該ＳＩＭ卡乙枚後，隨即將之插入行動電話內，自申請日起
      ，迄欠費拆機停話日止，在不詳地點，利用該ＳＩＭ卡乙枚，撥用附表二編號
      一所示之行動電話號碼，另逕行撥打附表二編號二至九所示之市內電話號碼，
      使中華電信之電腦網路交換控制系統予以接收通話，提供通信服務，而「宋先
      生」在此期間內取得免繳電信通信費用（含月租費及通話費）而通信之不法利
      益，總計十萬二千一百六十元（申請時間、欠費拆機停話時間、被冒用者、電
      話號碼、欠款金額詳如附表三所示），復有中華電信股份有限公司臺灣北區電
      信分公司臺北北區營運處九十二年二月二十七日北北服第九二Ｃ○六○○一七
      六號函乙紙附卷可資佐證（附於本院卷第四○三頁至第四○四頁），則被告與
      陳家興、「宋先生」顯有使中華電信之電腦網路交換控制系統，陷於錯誤，誤
      以為該號碼之使用者有給付月租費及通話費之真意，而予以接收通話，提供通
      信服務，以詐得免繳電信通信費用而通信之不法利益之意圖及犯意聯絡，至為
      灼然。
六、綜上，本件事證明確，被告犯行，洵堪認定，應依法論科。
貳、論罪科刑情形：
一、核被告甲○○收受附表一所示之各該身分證影本，係犯刑法第三百四十九條第一
    項之收受贓物罪。另其明知附表二編號一至六、九、附表四（即附表一編號一至
    四、七至十部分）所示之身分證影本皆係變造，仍持交中華電信承辦人員而行使
    之，足生損害於戶政機關對於身分資料管理之正確性及被冒用人本人，核其所為
    ，係犯刑法第二百十六條之行使第二百十二條之變造特種文書罪。又其未經附表
    二、四所示之被冒用人同意或授權，即以其等代理人名義代為申請行動電話及市
    內電話號碼，並在附表二、四所示之申請書、同意書上蓋用偽造之被冒用人印章
    而偽造該申請書、同意書，持以申請門號，核其所為，係犯同法第二百十六條之
    行使第二百十條之偽造私文書罪，其利用龍來刻印店不詳姓名不知情之成年刻印
    商，偽造印章，係間接正犯，並係偽造私文書之階段行為，其偽造印文係偽造私
    文書之部分行為，而其偽造上述私文書之低度行為，為行使偽造私文書之高度行
    為所吸收，皆不另論罪。再其使承辦人員陷於錯誤而交付如附表二編號一所示行
    動電話門號之ＳＩＭ卡乙枚，係犯同法第三百三十九條第一項之詐欺取財罪。又
    其將詐得之ＳＩＭ卡乙枚交付陳家興，陳家興復轉交「宋先生」，由「宋先生」
    將之插入行動電話內，利用該ＳＩＭ卡乙枚，撥打附表二編號一所示之行動電話
    號碼，另逕行撥打附表二編號二至九所示之市內電話號碼，使中華電信之電腦網
    路交換控制系統，陷於錯誤，提供通信服務，使「宋先生」在此期間內取得免繳
    電信通信費用（含月租費及通話費）而通信之不法利益，總計十萬二千一百六十
    元，其此部分所為，係犯刑法第三百三十九條第二項之詐欺得利罪。而其於八十
    九年八月十日十一時四十分許，前往位於臺北縣三重市○○○路一○七號二樓之
    中華電信三重營運處，以附表四所示被冒用人代理人名義申請市內電話，經承辦
    人員楊國明發覺其代理之本人戶籍地址皆經變造，因而報警查獲，致其未經核准
通話而未獲取免繳電信通信費用而通信之不法利益部分，應以同條第三項、第二
    項之詐欺得利未遂罪論處。其同時將變造之身分證影本及偽造之申請書、同意書
    交付中華電信承辦人員，係以一行為同時觸犯行使變造特種文書、行使偽造私文
    書之二罪名，為想像競合犯，應依刑法第五十五條之規定，從一重之行使偽造私
    文書罪論處。另其所犯上開收受贓物、行使偽造私文書、詐欺取財、詐欺得利四
    罪間，有方法、結果之牽連關係，為牽連犯，應依刑法第五十五條規定，從一重
    之行使偽造私文書罪處斷。再其先後多次收受贓物、行使變造特種文書、行使偽
    造私文書、詐欺得利既遂罪、詐欺得利未遂罪，均係時間緊接、所犯犯罪構成要
    件又係相同，顯各係基於概括之犯意反覆為之，皆為連續犯，均應依刑法第五十
    六條之規定各以一罪論並加重其刑。而其與陳家興及宋姓成年男子就上開行使變
    造特種文書、行使偽造私文書、詐欺取財、詐欺得利四罪間，有犯意之聯絡，行
    為之分擔，皆為共同正犯。至公訴人雖僅敘及被告如附表四所示之行使偽造私文
    書、詐欺得利未遂部分，惟此部分與事實欄所示未據起訴部分，分別有連續犯、
    想像競合犯及牽連犯之裁判上一罪關係，皆為起訴效力所及，本院自得併予審究
    ，附此敘明。
二、上訴意旨雖以：被告另於八十九年八月四日，在臺北縣三重市○○○路一一一號
    中華電信臺灣北區電信分公司臺北北區營運處，持用陳家興交付之鄭吉興身分證
    影本及印章，佯以代理人名義，申請0000000000及00000000
    00號之行動電話，並在中華電信股份有限公司市內電話業務申請書上，填寫鄭
    吉興之個人資料，偽造鄭吉興之署押於前開服務申請表之申請人簽章欄等處，致
    使中華電信誤以為係鄭吉興申請之行動電話門號，而同意其通訊服務，足以生損
    害於中華電信及鄭吉興，被告前開犯行與本案犯罪時間緊接、手段相同，顯係基
    於概括犯意反覆為之，為連續犯，屬裁判上一罪關係，應為起訴效力所及，原審
    未及斟酌審判，顯有未當，請求撤銷原判決，另為適當之判決，並以臺灣板橋地
    方法院檢察署九十年度偵緝字第一三五六號卷宗移送本院併案審理。惟查：00
    00000000號行動電話係自稱李建良之人，代理鄭吉興申請；00000
    00000號行動電話，係冒名張伸百之人，代理鄭吉興申請等情，業據證人張
    伸百於本院調查中證述甚明（詳本院卷第二三二頁至第二三四頁），復有中華電
    信股份有限公司臺灣北區電信分公司臺北南區營運處服務中心以九十一年八月二
    十二日南服四九一字第六九五號函檢送之行動電話業務申請書、同意書各乙紙、
    臺灣北區電信分公司臺北北區營運處以九十一年八月二十二日北北服九一Ｃ○六
    ○○八一四號函檢送之行動電話業務申請書乙紙附卷可憑（附於本院卷第一一四
    頁至第一一八頁），從而，上述二支行動電話，顯非被告以代理人名義，代理鄭
    吉興申請，此部分應屬不能證明，是以，上訴顯無理由，且此部分並應退回臺灣
    板橋地方法院檢察署檢察官另行偵辦。
三、原審予以論罪科刑，固非無據，惟查：（一）被告另犯刑法第三百四十九條第一
    項之收受贓物罪、第二百十六條之行使第二百十二條之變造特種文書罪、第三百
    三十九條第一項之詐欺取財罪，原審漏未論列，尚有疏漏；（二）就沒收物部分
    ，原審漏未論列變造身分證影本上所換貼之照片；（三）就申請租用市內電話之
    時間及申請之電話號碼，原審亦有部分漏列及誤載（詳如附表二、四所示）。是
    以，公訴人上訴雖無理由，惟原判決既有前開可議之處，即屬無可維持，自應由
    本院予以撤銷改判。爰審酌被告素無前科，有臺灣高等法院被告全國前案紀錄表
    乙紙在卷可按，素行良好，坦承大部分犯行之犯後態度，其偽造申請書、同意書
    並持以申請租用行動電話及市內電話門號造成之損害程度暨其智識、犯罪動機等
    一切情狀，量處如主文所示之刑，以資懲儆。末查被告前未曾受有期徒刑以上刑
    之宣告，有卷附上開臺灣高等法院被告全國前案紀錄表乙紙可按，其因一時失慮
    誤蹈刑章，經此偵審教訓，當知所警惕，信無再犯之虞，本院認其所宣告之刑以
    暫不執行為適當，併諭知緩刑五年，並依刑法第九十三條第一項之規定，宣告於
    緩刑期內付保護管束，以勵自新。至附表二、四沒收物欄所示之印文及印章，分
    係偽造之署押及印章，不問屬於犯人與否，均應依刑法第二百十九條之規定沒收
    之。另附表二編號一至六、九、附表四沒收物欄所示之身分證影本，皆係變造，
    其上之照片係遭換貼，業如前述，顯係共犯「宋先生」所有，並係供被告犯罪所
    用之物，併依刑法第三十八條第一項第二款之規定宣告沒收之。至於附表一編號
    一至四、七至十所示身分證影本除姓名及身分證號碼外之個人資料雖亦遭變造，
    然遭變造之此部分，與真正之身分證影本無法分離，就此部分，本院自不併予諭
    知沒收之，另申請書、同意書，業經被告提出交予中華電信承辦人員，均非屬被
    告所有，本院自毋庸併予宣告沒收之，附此敘明。
四、至臺灣板橋地方法院檢察署九十年度偵緝字第一三五六號偵查卷宗，除以000
    0000000及0000000000號之行動電話，係被告佯以鄭吉興代理
    人名義，代理申請外（此部分應退回另行偵辦，業如前述），另謂：00000
    000號市內電話，亦係被告以鄭吉興代理人名義申請，請求本院一併併案審理
    等語。然查：00000000號市內電話，係冒稱丁漢民之人以代理人名義代
    理鄭吉興申請乙節，除據證人丁漢民於本院調查中證述無訛外（詳本院卷第二三
    二頁至第二三三頁），復有中華電信股份有限公司市內電話業務申請書乙紙在卷
    可稽（附於原審卷第一三九頁），職是，此部分，亦非被告所為，自應退由臺灣
    板橋地方法院檢察署，由原檢察官另由適法之處理，亦附此敘明。
五、被告經合法傳喚，無正當理由未於審判期日到庭，本院爰不待其陳述，逕為一造
    判決。
據上論斷，應依刑事訴訟法第四百五十五條之一第一項、第三項、第三百六十九條第
一項前段、第三百六十四條、第三百七十一條、第二百九十九條第一項前段，刑法第
二十八條、第五十六條、第三百四十九條第一項、第二百十六條、第二百十二條、第
二百十條、第三百三十九條第一項、第二項、第五十五條、第二百十九條、第三十八
條第一項第二款、第七十四條第一款、第九十三條第一項，罰金罰鍰提高標準條例第
一條前段，判決如主文。
本案經檢察官余若凡到庭執行職務。
中      華      民      國      九十二      年      六    月  二十七    日
                                  臺灣板橋地方法院刑事第四庭
                                      審判長法  官  許仕楓
                                            法  官  許必奇
                                            法  官  游秀雯
右正本證明與原本無異。
不得上訴。
                                            書記官  陳姿利
中      華      民      國      九十二      年      七    月    九      日
附錄本案論罪科刑法條全文：
刑法第三百四十九條
收受贓物者，處三年以下有期徒刑、拘役或五百元以下罰金。
搬運、寄藏、故買贓物或為擔保者，處五年以下有期徒刑、拘役或科或併科一千元以
下罰金。
因贓物變得之財物，以贓物論。
刑法第二百十六條
行使第二百十條至第二百十五條之文書者，依偽造、變造文書或登載不實事項或使登
載不實事項之規定處斷。
刑法第二百十二條
偽造、變造護照、旅券、免許證、特許證及關於品行、能力、服務或其他相類之證書
、介紹書，足以生損害於公眾或他人者，處一年以下有期徒刑，拘役或三百元以下罰
金。
刑法第二百十條
偽造、變造私文書，足以生損害於公眾或他人者，處五年以下有期徒刑。
刑法第三百三十九條
意圖為自己或第三人不法之所有，以詐術使人將本人或第三人之物交付者，處五年以
下有期徒刑、拘役或科或併科一千元以下罰金。
以前項方法得財產上不法之利益或使第三人得之者亦同。
前二項之未遂犯罰之。
附表一
┌──┬───────┬──────┬─────┬───────────┐
│編號│被冒用者      │時間        │地點      │原因                  │
├──┼───────┼──────┼─────┼───────────┤
│一  │林子衡        │八十八年    │桃園市    │被竊                  │
│    │              │九月六日    │          │                      │
├──┼───────┼──────┼─────┼───────────┤
│二  │謝東志        │八十九年九月│不詳      │遺失或失竊            │
│    │              │、十月間    │          │                      │
├──┼───────┼──────┼─────┼───────────┤
│三  │吳福泰        │八十七年間  │臺北市    │被竊                  │
├──┼───────┼──────┼─────┼───────────┤
│四  │李維濬        │八十八年十月│高雄市    │遺失                  │
│    │              │十日        │          │                      │
├──┼───────┼──────┼─────┼───────────┤
│五  │鄭吉興        │八十七年、八│臺北縣淡水│遺失                  │
│    │              │十八年間    │鎮        │                      │
├──┼───────┼──────┼─────┼───────────┤
│六  │陳約西        │八十七年、八│桃園縣    │遺失或失竊            │
│    │              │十八年間    │          │                      │
├──┼───────┼──────┼─────┼───────────┤
│七  │婁開源        │八十九年四月│高雄市中正│失竊                  │
│    │              │份          │預校      │                      │
├──┼───────┼──────┼─────┼───────────┤
│八  │曾將相        │八十九年四月│新竹市    │遺失或失竊            │
│    │              │十日        │          │            │
├──┼───────┼──────┼─────┼───────────┤
│九  │吳韋德        │不詳        │不詳      │遺失                  │
├──┼───────┼──────┼─────┼───────────┤
│十  │高台榮        │八十七年間  │桃園縣八德│遺失                  │
│    │              │            │市營盤七之│                      │
│    │              │            │二十號之住│                      │
│    │              │            │處        │                      │
└──┴───────┴──────┴─────┴───────────┘
附表二
┌──┬───┬───┬──┬────┬─────┬─────┬────┐
│編號│被冒用│申請時│地點│電話號碼│偽造之私文│犯罪手法  │沒收物  │
│    │者（即│間    │    │        │書及聯單號│          │        │
│    │本人）│  │    │        │碼        │          │        │
├──┼───┼───┼──┼────┼─────┼─────┼────┤
│一  │林子衡│八十九│臺北│00000000│行動電話業│以代理人名│行動電話│
│    │      │年七月│市仁│19      │務申請書乙│義，在上述│業務申請│
│    │      │十九日│愛路│        │紙。      │私文書上，│書及同意│
│    │      │      │一段│        │M89TP2N171│蓋用偽造之│書上林子│
│    │      │      │四二│        │176（原審 │本人印章後│衡印文各│
│    │      │      │號中│        │卷P16）。 │，將之連同│乙枚、遭│
│    │      │      │華電│        │同意書乙紙│變造之本人│變造之林│
│    │      │      │信臺│        │。        │身分證一併│子衡身分│
│    │      │      │灣北│        │（原審卷P1│交付承辦業│證上所換│
│    │      │      │區電│        │5）。     │務人員而行│貼之照片│
│    │      │      │信分│        │          │使之。    │乙幀。  │
│    │      │      │公司│        │          │      │        │
├──┼───┼───┼──┼────┼─────┼─────┼────┤
│二  │林子衡│八十九│同右│00000000│中華電信股│以代理人名│中華電信│
│    │      │年七月│    │00000000│份有限公司│義，在上述│股份有限│
│    │      │二十一│    │00000000│市內電話業│私文書上，│公司市內│
│    │      │日（原│    │00000000│務申請書乙│蓋用偽造之│電話業務│
│    │      │審判決│    │（下三支│紙。      │本人印章後│申請書上│
│    │      │誤載為│    │原審判決│90TP2N8350│，將之連同│之林子衡│
│    │      │七月十│    │漏載）  │、8351（原│變造之本人│印文二枚│
│    │      │九日）│    │        │審卷P66） │身分證一併│、遭變造│
│    │      │      │    │        │。        │交付承辦業│之林子衡│
│    │      │      │    │        │          │務人員而行│身分證上│
│    │      │      │    │        │          │使之。    │所換貼之│
│    │      │      │    │        │          │          │照片乙幀│
│    │      │      │    │        │          │          │。      │
├──┼───┼───┼──┼────┼─────┼─────┼────┤
│三  │謝東志│八十九│中華│00000000│中華電信台│以代理人名│中華電信│
│    │      │年七月│電信│00000000│北南區營業│義，在上述│台北南區│
│    │      │二十一│臺北│        │處市內電話│私文書上，│營運處市│
│    │      │日（原│南區│        │業務申請書│蓋用偽造之│內電話業│
│    │      │審判決│營運│        │乙紙。    │本人印章後│務申請書│
│    │      │誤載為│處  │        │90TP2N8283│，將之連同│上之謝東│
│    │      │七月十│    │        │、8284（原│變造之本人│志印文乙│
│    │      │九日）│    │        │審卷P131）│身分證一併│枚、謝東│
│    │      │      │    │        │。        │交付承辦業│志印章乙│
│    │      │      │    │        │          │務人員而行│枚、遭變│
│    │      │      │    │        │          │使之。    │造之謝東│
│    │      │      │    │        │          │          │志身分證│
│    │      │      │    │        │          │          │上所換貼│
│    │      │      │    │        │          │          │之照片乙│
│    │      │      │    │        │          │          │幀。    │
├──┼───┼───┼──┼────┼─────┼─────┼────┤
│四  │吳福泰│八十九│同編│00000000│中華電信股│以代理人名│中華電信│
│    │      │年七月│號一│00000000│份有限公司│義，在上述│股份有限│
│    │      │二十九│    │        │市內電話業│私文書上，│公司市內│
│    │      │日（原│    │        │務申請書乙│蓋用偽造之│電話業務│
│    │      │審判決│    │        │紙。      │本人印章，│申請書上│
│    │      │誤載為│    │        │90TP3N1123│將之連同變│之吳福泰│
│    │      │七月二│    │        │0、11231（│造之本人身│印文乙枚│
│    │      │十七日│    │        │本院卷(1)P1│分證一併交│、遭變造│
│    │      │）    │    │        │11）。    │付承辦業務│之吳福泰│
│    │  │      │    │        │          │人員而行使│身分證上│
│    │      │      │    │        │          │之。      │所換貼之│
│    │      │      │    │        │          │          │照片乙幀│
│    │      │      │    │        │          │          │。      │
├──┼───┼───┼──┼────┼─────┼─────┼────┤
│五  │謝東志│八十九│同右│00000000│中華電信股│以代理人名│中華電信│
│    │      │年八月│    │00000000│份有限公司│義，在上述│股份有限│
│    │      │三日（│    │        │市內電話業│私文書上，│公司市內│
│    │      │原審判│    │        │務申請書乙│蓋用偽造之│電話業務│
│    │      │決誤載│    │        │紙。      │本人印章，│申請書上│
│    │      │為八月│    │        │90TP2N1249│將之連同變│之謝東志│
│    │      │一日）│    │        │3、12494（│造之本人身│印文乙枚│
│    │      │      │    │        │原審卷P136│分證一併交│、謝東志│
│    │      │      │    │        │）。  │付承辦業務│印章乙枚│
│    │      │      │    │        │          │人員而行使│、遭變造│
│    │      │      │    │        │          │之。      │之謝東志│
│    │      │      │    │        │          │          │身分證上│
│    │      │      │    │        │          │          │所換貼之│
│    │      │      │    │        │          │          │照片乙幀│
│    │      │      │    │        │          │          │。      │
├──┼───┼───┼──┼────┼─────┼─────┼────┤
│六  │李維濬│八十九│同右│00000000│中華電信股│以代理人名│中華電信│
│    │      │年八月│    │00000000│份有限公司│義，在上述│股份有限│
│    │      │四日（│    │        │市內電話業│私文書上，│公司市內│
│    │      │原審判│    │        │務申請書乙│蓋用偽造之│電話業務│
│    │      │決誤載│    │        │紙。      │本人印章，│申請書上│
│    │      │為八月│    │        │90TP2N1250│將之連同變│之李維濬│
│    │      │一日）│    │        │0、12501（│造之本人身│印文乙枚│
│    │      │      │    │        │本院卷(1)P1│分證一併交│、遭變造│
│    │      │      │    │        │5）。     │付承辦業務│之李維濬│
│    │      │      │    │        │          │人員而行使│身分證上│
│    │      │      │    │        │          │之。      │所換貼之│
│    │      │      │    │        │          │          │照片乙幀│
│    │      │      │    │        │          │          │。      │
├──┼───┼───┼──┼────┼─────┼─────┼────┤
│七  │鄭吉興│八十九│同右│00000000│中華電信股│以代理人名│中華電信│
│    │      │年八月│    │00000000│份有限公司│義，在上述│股份有限│
│    │      │七日（│    │        │市內電話業│私文書上，│公司市內│
│    │      │原審判│    │        │務申請書乙│蓋用偽造之│電話業務│
│    │      │決誤載│    │        │紙。      │本人印章，│申請書乙│
│    │      │為八月│    │        │90TP2N0131│將之連同真│紙上之鄭│
│    │      │四日）│    │        │56、13157 │正之本人身│吉興印文│
│    │      │      │    │        │（90偵1131│分證一併交│乙枚、鄭│
│    │      │      │    │        │4P13）。  │付承辦業務│吉興印章│
│    │      │      │    │        │          │人員而行使│乙枚。  │
│    │      │      │    │        │          │之。      │        │
├──┼───┼───┼──┼────┼─────┼─────┼────┤
│八  │陳約西│八十九│同右│00000000│市內電話業│以代理人名│市內電話│
│    │      │年八月│    │00000000│務申請書乙│義，在上述│業務申請│
│    │      │七日（│    │        │紙。      │私文書上，│書上之陳│
│    │      │原審判│    │        │90TP2N0131│蓋用偽造之│約西印文│
│    │      │決誤載│    │        │08、90TP2N│本人印章後│乙枚。  │
│    │      │為八月│    │        │13109（原 │，將之連同│        │
│    │      │四日）│    │        │審卷P65） │真正之本人│        │
│  │      │      │    │        │。        │身分證一併│        │
│    │      │      │    │        │          │交付承辦業│        │
│    │      │      │    │        │          │務人員而行│        │
│    │      │      │    │        │          │使之。    │        │
├──┼───┼───┼──┼────┼─────┼─────┼────┤
│九  │婁開源│八十九│同右│00000000│中華電信股│以代理人名│中華電信│
│    │      │年八月│    │00000000│份有限公司│義，在上述│股份有限│
│    │      │七日（│    │（下一支│市內電話業│私文書上，│公司市內│
│    │      │原審判│    │原審判決│務申請書乙│蓋用偽造之│電話業務│
│    │      │決誤載│    │漏載）  │紙。      │本人印章，│申請書上│
│    │      │為八月│    │        │90TP2N0131│將之連同變│之婁開源│
│    │      │四日）│    │        │53、13154 │造之本人身│印文乙枚│
│    │      │      │    │        │（原審卷P1│分證一併交│、婁開源│
│    │      │      │    │        │09）。    │付承辦業務│印章乙枚│
│    │      │      │    │        │          │人員而行使│、遭變造│
│    │      │      │    │        │          │之。      │之婁開源│
│    │      │      │    │        │          │          │身分證上│
│    │      │      │    │        │          │          │所換貼之│
│    │      │      │    │        │          │          │照片乙幀│
│    │      │      │    │        │          │          │。      │
└──┴───┴───┴──┴────┴─────┴─────┴────┘
附表三
┌───┬──────┬──────┬───────┬─────┬───┐
│編號  │申請時間    │欠費拆機停話│被冒用者      │電話號碼  │欠款金│
│      │            │時間        │              │          │額（新│
│      │            │            │              │          │台幣）│
├───┼──────┼──────┼───────┼─────┼───┤
│一    │89年07月19日│89年11月29日│林子衡（詳附表│0000000000│  5201│
│      │89年07月21日│89年08月18日│二編號一、二）│00000000  │   635│
│      │89年07月21日│89年08月10日│              │00000000  │   663│
├───┼──────┼──────┼───────┼─────┼───┤
│二    │89年07月21日│90年02月02日│謝東志（詳附表│00000000  │   460│
│      │89年07月21日│89年12月30日│二編號三）    │00000000  │   380│
├───┼──────┼──────┼───────┼─────┼───┤
│三    │89年07月29日│90年03月07日│吳福泰（詳附表│00000000  │  7149│
│      │89年07月29日│90年05月15日│二編號四）    │00000000  │  5562│
├───┼──────┼──────┼───────┼─────┼───┤
│四    │89年08月03日│89年12月30日│謝東志（詳附表│00000000  │   592│
│      │89年08月03日│89年08月29日│二編號五）    │00000000  │   592│
├───┼──────┼──────┼───────┼─────┼───┤
│五    │89年08月04日│90年02月06日│李維濬（詳附表│00000000  │ 27235│
│      │89年08月04日│90年03月12日│二編號六）    │00000000  │ 10052│
├───┼──────┼──────┼───────┼─────┼───┤
│六    │89年08月07日│89年12月18日│鄭吉興（詳附表│00000000  │   484│
│      │89年08月07日│89年12月18日│二編號七）    │00000000  │   469│
├───┼──────┼──────┼───────┼─────┼───┤
│七    │89年08月07日│89年08月29日│陳約西（詳附表│00000000  │    78│
│      │89年08月07日│89年08月29日│二編號八）    │00000000  │    78│
├───┼──────┼──────┼───────┼─────┼───┤
│八    │89年08月07日│89年12月30日│婁開源（詳附表│00000000  │  8055│
│      │89年08月07日│89年12月30日│二編號九）    │00000000  │ 34475│
├───┴──────┴──────┴───────┴─────┴───┤
│總  計                                                          102160│
└───────────────────────────────────┘
附表四
┌──┬───┬───┬──┬────┬─────┬─────┬────┐
│編號│被冒用│申請時│地點│電話號碼│偽造之私文│犯罪手法  │沒收物  │
│    │者（即│間    │    │        │書及聯單號│          │        │
│    │本人）│      │    │        │碼        │          │        │
├──┼───┼───┼──┼────┼─────┼─────┼────┤
│一  │曾將相│八十九│三重│00000000│市內電話業│以代理人名│市內電話│
│    │      │年八月│市正│另乙支因│務申請書二│義，在上述│業務申請│
│    │      │十日  │義南│承辦業務│紙。      │私文書上，│書二紙上│
│    │      │      │路一│人員發覺│90SC1N0067│蓋用偽造之│之曾將相│
│    │      │      │七│有異，除│94（90偵15│本人印章，│印文二枚│
│    │      │      │號二│報警處理│375P17）。│將之連同變│、曾將相│
│    │      │      │樓中│外，並取│90SC1N0067│造之本人身│印章乙枚│
│    │      │      │華電│消該申請│93（90偵15│分證一併交│、遭變造│
│    │      │      │信三│聯單（下│375P16）。│付承辦業務│之曾將相│
│    │      │      │重營│一支原審│          │人員而行使│身分證上│
│    │      │      │運處│判決漏載│          │之。      │所換貼之│
│    │      │      │    │）      │          │          │照片乙幀│
│    │      │      │    │        │          │          │。      │
├──┼───┼───┼──┼────┼─────┼─────┼────┤
│二  │吳韋德│八十九│同右│00000000│市內電話業│以代理人名│市內電話│
│    │      │年八月│    │另乙支因│務申請書二│義，在上述│業務申請│
│    │      │十日  │    │承辦業務│紙。      │私文書上，│書二紙上│
│    │      │      │    │人員發覺│90SC1N0067│蓋用偽造之│之吳韋德│
│    │      │      │    │有異，除│99（90偵15│本人印章，│印文二枚│
│    │      │      │    │報警處理│375P19）。│將之連同變│、吳韋德│
│    │      │      │    │外，並取│90SC1N0067│造之本人身│印章乙枚│
│    │      │      │    │消該申請│98（90偵15│分證一併交│、遭變造│
│    │      │      │    │聯單（下│375P18）。│付承辦業務│之吳韋德│
│    │      │      │    │一支原審│          │人員而行使│身分證上│
│    │      │      │    │判決漏載│          │之。      │所換貼之│
│    │      │      │    │）      │          │          │照片乙幀│
│    │      │      │    │        │          │          │。      │
├──┼───┼───┼──┼────┼─────┼─────┼────┤
│三  │高台榮│八十九│同右│00000000│市內電話業│以代理人名│市內電話│
│    │      │年八月│    │00000000│務申請書二│義，在上述│業務申請│
│    │      │十日  │    │        │紙。      │私文書上，│書二紙上│
│    │      │      │    │        │90SC1N0067│蓋用偽造之│之高台榮│
│    │      │      ││        │90（90偵15│本人印章，│印文二枚│
│    │      │      │    │        │375P20）。│將之連同變│、高台榮│
│    │      │      │    │        │90SC1N0067│造之本人身│印章乙枚│
│    │      │      │    │        │91（90偵15│分證一併交│、遭變造│
│    │      │      │    │        │375P21）。│付承辦業務│之高台榮│
│    │      │      │    │        │          │人員而行使│身分證上│
│    │      │      │    │        │          │之。      │所換貼之│
│    │      │      │    │        │          │          │照片乙幀│
│    │      │      │    │        │          │          │。      │
└──┴───┴───┴──┴────┴─────┴─────┴────┘


司法院資訊處製作；財團法人民間司法改革基金會備份。
